臺灣高等法院臺中分院刑事判決
111年度上易字第261號

上  訴  人  
即  被  告  游穎安


選任辯護人  張嘉麟律師
上列上訴人因妨害自由案件，不服臺灣臺中地方法院110年度易
字第1728號中華民國111年1月25日第一審判決（起訴案號：臺灣
臺中地方檢察署110年度偵字第21484號），提起上訴，本院判決
如下：
    主  文
原判決關於附表編號2部分撤銷。
游穎安犯如附表編號2所示之罪，處如附表編號2「主文」欄所示
之刑。
其餘上訴駁回。
    事  實
一、游穎安與蕭堯文前係男女朋友（並無家庭暴力防治法第3條
    第2款之關係）及任職在通合工業股份有限公司（下稱通合
    公司）之前同事，雙方自民國102年交往至105年10月底分手
    ，游穎安於雙方分手後仍頻繁傳送訊息予蕭堯文，要求蕭堯
    文要對其負責，竟分別為下列行為：
　㈠緣蕭堯文因無法忍受游穎安上開頻繁傳送訊息行為，且蕭堯
    文於近年與泰國籍未婚妻Suphathida Narupiyakul交往，已
    達步入婚嫁之程度，更促使蕭堯文想儘速結束游穎安之糾纏
    ，遂與游穎安相約於110年2月24日下午2時許，在臺中市豐
    原區家樂福內之星巴克對談，詎游穎安竟基於恐嚇危害安全
    之犯意，向蕭堯文恫稱：蕭堯文若不給其合理之處理或道歉
    ，將會向蕭堯文現任職之通合公司之同事及老闆揭露蕭堯文
    與游穎安交往過程之細節及蕭堯文是如何不忠、劈腿、辜負
    游穎安、要與蕭堯文糾纏一輩子等語，以加害名譽之事恐嚇
    蕭堯文，致蕭堯文心生畏懼，致生危害於安全。
　㈡游穎安嗣後透過不詳管道知悉蕭堯文之女友為泰國籍之Supha
    thida Narupiyakul，且Suphathida Narupiyakul在臉書及Y
    ouTube等從事語言教學工作，而於上開教學平臺頁面得知
　　Suphathida Narupiyakul之電子郵件等聯絡資訊，游穎安竟
    基於恐嚇危害安全之單一犯意，接續於110年3月4日以電子
    郵件傳送標題為：「Hi Mistress」 〈按：情婦你好〉，內容
    略以:「Are you a virgin？No one wants you because yo
    u are so old！Please don't come to Taiwan.We all not
    's welcome  you  and  don't want to  see you. We all
     hate  you  very  much! mistress. I don't want  to s
    ee you in Taiwan either,I feel sick and want to vomi
    t! If I saw you in Taiwan見一次打一次」〈按：你是處女
    嗎？沒人想要你，因為你太老了!別來臺灣，我們都不歡迎
    你，也不想見到你，我們都非常恨你！情婦！我也不想在臺
    灣看到你，我對你覺得噁心也想吐！如果我在臺灣看到你，
    見一次、打一次！〉；於同年月5日以電子郵件傳送標題為：
    「不回我就沒事嗎？」，內容全文為：「Is it okay if  I
     don't reply,I have friends in Thailand and I also k
    now where you live in  Bangkok, Thailand」〈按：你（
    前揭郵件應誤載）不回覆沒關係，我有朋友在泰國，而且我
    也知道你住在曼谷的那裡〉；於同年月6日以電子郵件傳送標
    題為：「Everyone hates you」〈按：大家都恨你〉，內容略
    以：「If 蕭堯文 is such a bad thing, you still want 
    it！If you want to marry to Taiwan!It's really bitch
    !Really coveted  Taiwanese nationality! You just use
     each other! Please don't come,bitch!Come and wait t
    o be beaten by the Taiwanese!All Taiwanese will hate
     you!Don't think Taiwanese are good for bullying See
     once and fight once!He can't protect you!Thai aunty
     mistress..You dare not make a film now!If you want 
    to continue operating Youtube online!Don't marry him
     and break up!And don't come to Taiwan again!」〈按：
    即使蕭堯文這麼爛，而你仍然要他!如果你想嫁來臺灣!那你
    真是婊子!你真的是垂涎臺灣的國籍而已!你只是在利用他!
    請別來臺灣，你這婊子!全部臺灣人都將恨你!看到你一次就
    打一次!他不能保護你!你這個泰國情婦。你不敢再拍教學影
    片了吧!如果你還想要繼續你的線上教學工作，那就別嫁給
    他然後分手，並且再也別來臺灣!〉等語，至Suphathida Nar
    upiyakul之電子郵件信箱（帳號詳卷），以加害身體、自由
    、名譽之事恐嚇Suphathida Narupiyakul，致Suphathida N
    arupiyakul心生畏懼，致生危害於安全。
二、案經蕭堯文、Suphathida Narupiyakul訴請臺灣臺中地方檢
    察署檢察官偵查起訴。
    理  由
壹、證據能力方面
　　被告以外之人於審判外之陳述，雖不符刑事訴訟法第159條
    之1至第159條之4之規定，而經當事人於審判程序同意作為
    證據，法院審酌該言詞陳述或書面陳述作成時之情況，認為
    適當者，亦得為證據；當事人、代理人或辯護人於法院調查
    證據時，知有同法第159條第1項不得為證據之情形，而未於
    言詞辯論終結前聲明異議者，視為有前項之同意，刑事訴訟
    法第159條之5定有明文，而該條規定之立法意旨，在於確認
    當事人對於傳聞證據有處分權，得放棄反對詰問權，同意或
    擬制同意傳聞證據可作為證據，屬於證據傳聞性之解除行為
    ，如法院認為適當，不論該傳聞證據是否具備刑事訴訟法第
    159條之1至第159條之4所定情形，均容許作為證據，不以未
    具備刑事訴訟法第159條之1至第159條之4所定情形為前提（
    最高法院104年度第3次刑事庭會議決議參照）。本判決認定
    事實所引用之供述證據（含文書證據），檢察官、被告及辯
    護人於本院準備程序時，均不爭執其證據能力，且迄至本院
    言詞辯論終結前亦均未聲明異議，本院審酌各該證據作成時
    之情況，並無違法不當或證明力明顯過低之瑕疵，認以之作
    為證據應屬適當，是依刑事訴訟法第159條之5規定，均有證
    據能力。
貳、實體方面
　㈠犯罪事實一、㈠部分：
　　被告固坦承於上開時間、地點，與告訴人蕭堯文見面對談，
    且向告訴人蕭堯文表示上開話語之事實，惟矢口否認有此部
    分恐嚇危害安全犯行，辯稱：我沒有恐嚇蕭堯文，我與他是
    因為感情糾紛，我們交往時他刻意隱瞞與我有交往關係，並
    要求我不能公開，後來在110年1月份又發現他劈腿好多年了
    ，所以我們才約去家樂福，希望瞭解事情的經過，我沒有說
    要去公司傳播他劈腿的事，我只是要表達他如果不向我道歉
    ，我就要去跟他同事及家人講云云。經查：
　⒈被告於上開時間、地點，與告訴人蕭堯文見面對談，且向告
    訴人蕭堯文表示上開話語之情，業據被告於原審審理時自陳
    在卷（見原審卷第57、58頁），復有證人蕭堯文於偵查、原
    審審理時之證述在卷可證（見他字3094號卷第129至129頁、
    原審卷第88至102頁），堪以認定。
  ⒉按刑法第305條恐嚇罪之恐嚇，係僅以通知加害之事使人恐佈
    為已足，不必果有加害之意思，更不須有實施加害之行為（
    最高法院75年度台上字第5480號判決可參）。而恐嚇之手段
    ，並無限制，其以言語、文字為之者無論矣，至於危害通知
    之方法，亦無限制，無論明示之言語、文字、動作或暗示之
    危害行為，苟已足使對方理解其意義之所在，並足以影響其
    意思之決定與行動自由者均屬之。查：證人蕭堯文於原審審
    理時證稱：被告說會去公司傳播我對她感情不忠，隨便亂傳
    謠言，要和我糾纏一輩子沒完沒了，企圖加害我的名譽，我
    感到害怕，心生畏懼，因為我怕我辛苦在公司積累多年的聲
    譽被被告毀壞等語（見原審卷第90、91、99頁）。
  ⒊基上，被告與告訴人蕭堯文間曾經之感情係其2人間之私事，
    如何處理係告訴人蕭堯文之私德，與工作職場之同事、老闆
    無關，且被告與告訴人蕭堯文間之感情糾紛，外人難以窺其
    全貌，倘一方片面對外指摘他方，他方往往難以自清，聲譽
    即受影響，而一般人在社會生活或工作職場上之聲譽至為重
    要，影響他人對自己之信任，甚至影響工作升遷。而被告向
    告訴人蕭堯文表示要去告訴人蕭堯文任職之公司傳播：告訴
    人蕭堯文是如何不忠、劈腿、辜負被告等語，該等話語已足
    以使一般人聽聞後對告訴人蕭堯文產生負面觀感，影響告訴
    人蕭堯文之聲譽，被告自有為惡害告知之惡意。況被告尚表
    示要與告訴人蕭堯文糾纏一輩子，則告訴人蕭堯文證稱其怕
    其辛苦在公司積累多年的聲譽被被告毀壞，應符常情。至被
    告當時縱與告訴人蕭堯文有情感上之糾葛，仍應以合法理性
    方式處理事情，詎被告竟為前揭行為，顯係以加害名譽之事
    項恐嚇告訴人蕭堯文，已足使告訴人蕭堯文擔心其名譽受侵
    害而致心生畏懼。故被告上開所辯，實不足採。被告於上開
    時間，以上開方式，向告訴人蕭堯文恫稱上開話語，以加害
    名譽之事恐嚇告訴人蕭堯文，使告訴人蕭堯文心生畏懼，致
    生危害於安全，足堪認定。
　㈡犯罪事實一、㈡部分：　
　　此部分犯罪事實，業據被告於原審及本院審理時坦承不諱（
    見原審卷第58頁；本院111年6月15日審判筆錄），復有告訴
    人Suphathida Narupiyakul於告訴狀之指訴在卷可證（見他
    卷第3至12頁），且有電子郵件列印資料附卷可憑（見他字3
    094號卷第89至93、99頁）。是被告此部分之自白核與事實
    相符，堪以採信。
　㈢綜上所述，被告確有前開恐嚇犯行，事證明確，其犯行洵堪
    認定。
二、論罪科刑
  ㈠核被告就犯罪事實一、㈠、㈡所為，均係犯刑法第305條之恐嚇
    危害安全罪。
  ㈡被告就犯罪事實一、㈡之行為，係於密切接近之時地實施，且
    係侵害同一之法益，各行為之獨立性極為薄弱，依一般社會
    健全觀念，在時間差距上，難以強行分開，在主觀上顯係基
    於單一之犯意，接續數次恐嚇危害安全，應認係屬接續犯，
    而為包括之一罪。
  ㈢被告所犯2次恐嚇危害安全罪間，犯意各別，行為互殊，應予
    分論併罰。
三、上訴駁回部分
　　原審認被告犯罪事實一、㈠部分罪證明確，適用刑法第305條
    、第41條第1項前段、刑法施行法第1條之1第1項等規定，
　　審酌被告法治觀念薄弱，不思以合法理性方式溝通及處理事
    情，竟為上開犯行，實屬不該，應予非難，並衡酌被告犯罪
    之動機、目的、手段、犯罪後之態度，未與告訴人蕭堯文
　　和解或調解成立，亦未賠償告訴人蕭堯文，及告訴人蕭堯文
    所受損害之情形，又兼衡被告之教育智識程度、生活狀況、
    素行品行等一切情狀，量處拘役30日，並諭知如易科罰金以
    新臺幣1千元折算1日之標準。經核原判決此部分之認事用法
    並無違誤，量刑亦屬妥適，應予維持。被告上訴意旨猶執前
    詞否認此部分犯行，且略謂被告並無恐嚇之真正惡意，且告
    訴人蕭堯文並未心生畏懼云云，僅係就同一事證重為爭執而
    為與本院相異之認定，並不足取。是被告此部分上訴為無理
    由，應予駁回。
四、撤銷改判部分
　㈠原審就犯罪事實一、㈡部分認被告罪證明確，因而予以論罪科
    刑，固非無見。惟查：被告於110年3月4日以電子郵件傳送
    標題為：「Why don't you dare to reply me ?」予告訴人
    Suphathida Narupiyakul，其內容略以：「You are a mist
    ress.Everyone will konw.If you come to Taiwan, you w
    ill feel very humiliation. Because you are 狗男女！Y
    ou are a bitch！」上開文義並未有加害生命、身體、自由
    、名譽、財產等事之恐嚇意思，尚難認為該當刑法第305條
    之恐嚇罪（詳後述「不另為無罪諭知部分」）。惟原審認此
    部分電子郵件內容屬恐嚇，而為被告之接續恐嚇犯行，自有
    未合。是被告上訴意旨指摘原審此部分量刑過重為有理由，
    自應由本院就原判決此部分予以銷改判。
　㈡爰審酌被告法治觀念薄弱，不思以合法理性方式溝通及處理
    事情，應予非難；其坦承此部分犯行，惟未與告訴人Suphat
    hida Narupiyakul和解或調解成立，犯罪後之態度難謂良善
    ；被告於原審審理時陳明其為大學畢業之教育智識程度、自
    營服飾銷售，經濟普通之生活狀況等一切情狀，量處如附表
    編號2「主文」欄所示之刑，並諭知易科罰金之折算標準。
五、不另為無罪諭知部分：
  ㈠公訴意旨另以：被告游穎安基於恐嚇危害安全之單一犯意，
    以電子郵件帳號0000000000000000il.com信箱，於110年3月
    4日以電子郵件傳送標題為：「Why don't you dare to rep
    ly me ?」〈按：你怎麼不敢回我?〉，內容略以：「You are 
    a mistress.Everyone will konw.If you come to Taiwan,
     you will feel very humiliation. Because you are 狗
    男女！You are a bitch！」〈按：大家都將知道你是情婦。
    如果你來臺灣，你將感覺非常羞恥。因為你們是狗男女!你
    是賤人!〉予告訴人Suphathida Narupiyakul，致告訴人Suph
    athida Narupiyakul因而心生畏懼，而危害於安全。因認被
    告游穎安此部分亦構成刑法第305條之恐嚇危害安全罪嫌云
    云。
　㈡按刑法第305條之恐嚇罪，須行為人以加害生命、身體、自由
    、名譽、財產之事恐嚇他人，亦即須行為人有以上開事由為
    惡害告知，始足成立。而觀諸上開電子郵件之文義，雖屬辱
    罵之辭文，然並無以加害生命、身體、自由、名譽、財產之
    事為恐嚇之意，自不該當恐嚇罪。是此部分尚不能證明被告
    犯罪，原應為無罪之諭知，惟公訴人以此部分與被告對告訴
    人Suphathida Narupiyakul所犯前開有罪部分有接續犯一罪
    關係，在審判上不可分，爰不另為無罪之諭知。
據上論結，應依刑事訴訟法第368條、第369條第1項前段、第364
條、第299條第1項前段，刑法第305條、第41條第1項前段，刑法
施行法第1條之1第1項，判決如主文。
本案經檢察官張容姍提起公訴，檢察官陳佳琳到庭執行職務。
中　　華　　民　　國　　111 　年　　6 　　月　　29　　日
              刑事第一庭　審判長法　官　江德千
                                法　官　高增泓
　　　　  　　　　　　　　　　　法　官　簡源希
以上正本證明與原本無異。　　　　　　　　　　　　　　　　不得上訴。

                                書記官  吳麗琴
　　　　　　　　　　　　　　　　
中　　華　　民　　國　　111 　年　　6 　　月　　29　　日

附錄論罪科刑法條：
刑法第305條
以加害生命、身體、自由、名譽、財產之事恐嚇他人，致生危害
於安全者，處2年以下有期徒刑、拘役或9千元以下罰金。

附表：
編號 犯罪事實 　　　主　　　文 １ 犯罪事實 一、㈠ 游穎安犯恐嚇危害安全罪，處拘役參拾日，如易科罰金，以新臺幣壹仟元折算壹日。 （原審諭知） ２ 犯罪事實 一、㈡ 游穎安犯恐嚇危害安全罪，處拘役肆拾日，如易科罰金，以新臺幣壹仟元折算壹日。 （本院諭知）